【裁判字號】    99,行商訴,134
【裁判日期】    991216
【裁判案由】    商標註冊
【裁判全文】
智慧財產法院行政判決
                                   99年度行商訴字第134號
                                民國99年11月25日辯論終結
原      告  船井生醫股份有限公司
代  表  人  蔡美慧
訴訟代理人  練家雄律師
            蔡其龍律師
被      告  經濟部智慧財產局
代  表  人  王美花（局長）
訴訟代理人  陳永芳
上列當事人間因商標註冊事件，原告不服經濟部中華民國99年5
月19日經訴字第09906056550 號訴願決定，提起行政訴訟。本院
判決如下：
    主  文
原告之訴駁回。
訴訟費用由原告負擔。
    事實及理由
壹、程序事項
一、按訴狀送達後，原告不得將原訴變更或追加他訴，但經被告
    同意，或行政法院認為適當者，不在此限。被告於訴之變更
    或追加無異議，而為本案之言詞辯論者，視為同意變更或追
    加。又訴訟標的之請求雖有變更，但其請求之基礎不變者，
    訴之變更或追加應予准許，行政訴訟法第111條第1項、第2
    項、第3 項第2 款定有明文。原告於民國（下同）99年7 月
    21日起訴時，原聲明求為判決：1.原處分及訴願決定均撤銷
    。2.請求命原處分機關作成異議不成立之處分。嗣於99年11
    月11日本院行準備程序時，當庭變更訴之聲明第2 項為被告
    應就聲請第097054129 號「船井生醫」商標註冊申請案為准
    予註冊之審定（見本院99年11月11日準備程序筆錄第1 頁、
    99年11月25日言詞辯論筆錄第1 頁），被告對上開訴之變更
    並無異議，而為本案之言詞辯論，且其請求之基礎事實同一
    ，揆諸首揭規定，原告所為訴之變更，應予准許，合先敘明
    。
貳、實體事項
一、事實概要：
    原告係於民國（下同）98年12月11日自前手船井醫美股份有
    限公司受讓本件於97年11月25日以「船井生醫」商標（聲明
    其圖樣中之「生醫」不在專用之列），指定使用於商標法施
    行細則第13條當時所定商品及服務分類表第10類之電氣美容
    儀器、按摩器、減肥機、指壓器、帶式按摩器、皺紋消除器
    、人體用護膚器、皮膚吸油機、推脂減肥按摩機、腳底按摩
    器、電子按摩減肥器、電動按摩椅、美腰器、美腹器、健胸
    機、美膚機、按摩棒、氣血循環機及按摩用手套等商品，向
    被告申請註冊。經被告審查，認本件商標圖樣與據以核駁之
    第421384號「船井」及第418533、418969、422979、424253
    、424488號「船井FUNAI 」等商標圖樣構成近似，且據以核
    駁諸商標已廣為相關消費者所普遍認知而為著名之商標，縱
    使二者指定使用於性質不相關之商品上，仍有致相關消費者
    產生混淆誤認之虞，應不准註冊，而於98年11月12日以商標
    核駁第318832號審定書為核駁之處分。原告不服，提起訴願
    ，經經濟部99年5 月19日經訴字第09906056550 號決定駁回
    ，原告仍未甘服，遂向本院提起行政訴訟，聲明原處分及訴
    願決定均撤銷。
二、原告主張：
(一)本件據以核駁商標所使用之「船井」字樣，為習見之日本姓
    氏與地名，外文「FUNAI 」則為「船井」之英譯，並非獨創
    。且早於民國60年間即有日商以含有「船井」字樣之公司中
    、英、日文名稱作為商標圖樣，於各種葯品申請註冊，並經
    核列為註冊第51318 號商標在案，該商標於81年02月29日始
    因未辦理延展註冊而失效。另在「管理顧問服務、管理研究
    服務、管理諮詢提供」服務類別，亦有註冊第69007 號「船
    井」商標自83年取得專用權迄今尚有效存續。故以中文「船
    井」、外文「FUNAI 」作為商標，並非獨創，其識別力自屬
    較弱，保護程度自應較低，亦可證明雖同樣含有「船井」字
    樣，然商標圖樣上若有其他文字或圖形可資區別，消費者自
    然得以分辨而無產生混淆誤認之虞。又系爭商標與據以核駁
    商標之中文部分，一為「船井生醫」，一為「船井」，兩者
    唱讀時明顯不同，且系爭商標之「生醫」二字更突顯了商標
    使用範圍與商品屬性，且據以核駁商標具有外文，而系爭商
    標則無，是兩商標在讀音、觀念與外觀上有所差異，具普通
    知識經驗之消費者，只要施以普通之注意，即可輕易分辨出
    二商標之差異，並無發生混淆誤認之虞，自非屬近似商標。
(二)據以核駁「船井FUNAI 」系列商標已非著名商標，被告以處
    分逾7 年之異議審定書及距本案5 年之久之訴願決定及判決
    ，作成據以核駁「船井FUNAI 」商標仍為著名商標之判斷，
    違反「著名商標之著名性會隨時間經過而有所變動」之著名
    商標保護審查基準，且被告於訴願程序中以補充答辯書所檢
    附之中台異字第940322及960384號商標異議審定書，前者作
    成時間為95年3 月29日，距今已有4 年，而後者作成時間雖
    為96年10月份，且觀諸該審定書對於「船井及圖FUNAI 商標
    為著名商標」之認定理由，可知被告於作成該處分時，僅憑
    藉91至94年間之舊有資料為認定，未重新斟酌新事實、新證
    據，是該處分內容顯有違誤之處，自不可採。且經原告以「
    船井」名稱至知名搜尋引擎進行檢索，發現每十筆檢索資料
    中約僅一到二筆資料提及「日商·船井電機股份有限公司」
    ，且該等資料多與據以核駁「船井FUNAI 」系列商標及其商
    品無關，故據以核駁「船井FUNAI 」系列商標現今已非消費
    者所普遍知悉，應非著名商標。且現今資訊網路發達，及網
    路物流交易快速及便捷，消費者習於使用網際網路檢索及購
    買商品，經原告以「船井」字樣進行檢索，甚少有據以核駁
    「船井FUNAI 」系列商標及其商品的資料，多為原告之系爭
    商標及商品。原告亦至電器及資訊商品的專門店及大型賣場
    網站，了解據以核駁商標及商品銷售情況，皆未發現販售據
    以核駁商標及其商品。
(三)系爭商標經原告前手及原告透過報章雜誌、廣告媒體等強力
    播放，已取得一定之識別性，並建立相當之信譽及商譽，在
    消費者心中的印象及著名性，已不亞於據以核駁商標，自無
    造成消費者混淆誤認之虞，而非近似商標。且系爭商標商品
    銷售以來，由於其功能用途與據以核駁商標商品差距極大，
    且銷售管道截然不同，故從未發生消費者以誤認二商標進而
    誤購為由，要求退費之糾紛，亦未發生以核駁商標之商標權
    人告知有消費者因商標混淆而要求其退換貨，此外，於消費
    者所發表之網路文章中亦未發現有商標混淆之相關討論，是
    以，可證系爭商標與據以核駁商標無混淆誤認之虞。
(四)系爭商標「船井生醫」與據以核駁「船井FUNAI 」系列商標
    ，有其它文字可資區辨，兩商標所指定商品功能屬性顯不相
    同，且於市場上併存使用逾四年，系爭商標指定商品與據以
    核駁商標指定商品在功能/ 用途/ 行銷管道均有差異，應非
    屬類似商品/ 服務，未致發生消費者誤認誤購之情事，故不
    論是商標本身或所指定商品均無導致相關消費者產生混淆誤
    認之虞，系爭商標指定商品為第十類之「電氣美容儀器、按
    摩器、減肥機、指壓器、帶式按摩器、皺紋消除器、人體用
    護膚器、皮膚吸油機、推脂減肥按摩機、腳底按摩器、電子
    按摩減肥器、電動按摩椅、美腰器、美腹器、健胸機、美膚
    機、按摩棒、氣血循環機、按摩用手套」等商品上，而據以
    核駁商標則指定使用在「電話機、音響、電視機、衛星轉播
    接收器、無線電呼叫器、天線、訊號收發器、衛星導航器、
    映像管、彩色顯像管、發光二極體、編碼器、網路卡、電路
    板、半導體、介面卡、積體電路、印刷電路版、印刷機、油
    印機、影印機、打字機、微波爐、熱水器、烤箱、計算機、
    收銀機、鍋爐，販賣機，果汁機，製麵包機…」等映像機器
    、情報通信機器及電化機器商品。就用途功能論之，系爭商
    標係用於醫療美容相關領域之按摩、減肥與美容之電氣儀器
    ，據以核駁商標則用於資訊傳輸、通訊傳輸、影音播放、文
    書處理、計算、收費、商品銷售或烹煮食物之相關電子、電
    氣器具，功能、用途差異極大；就行銷管道論之，系爭商標
    商品係透過醫療器材、健身器材專門店進行銷售，而據以核
    駁商標商品則是由通訊器材、電腦週邊設備、3C電腦供應商
    、辦公設備及家電專門店進行銷售，銷售管道顯不相同。且
    被告於審定書中亦肯認兩商標商品性質不相關聯，故商品用
    途、功能、行銷管道皆不同之系爭商標商品不會使消費者誤
    認其與據以核駁商標商品係出同源，應非屬類似商品。又兩
    者間於客戶族群上亦不相同。系爭商標商品設定以20歲到39
    歲之女性為消費族群，而據以核駁商標商品則是以消費者對
    商品功能、性能之需求設定目標客戶，未以20歲到39歲之女
    性為主要客戶群，故消費者於選購消費時，自然不會誤認二
    商標商品係出同源，而屬類似商品。且被告未舉證證明據以
    核駁「船井FUNAI 」商標在系爭商標申請時已廣為相關事業
    或消費者所普遍認知而為著名商標，如據以核駁商標商品或
    服務銷售發票、行銷單據、進出口單據及其銷售數額統計之
    明細等資料、商標或標章在市場上之評價、鑑價、銷售額排
    名、廣告額排名或其營業狀況等資料，何以證明據以核駁「
    船井FUNAI 」商標為著名商標。又系爭商標宣傳資料雖部分
    文字以日文漢字標示，係為傳達系爭商標商品是由原告與日
    本財團法人野口醫學研究所共同合作開發且獲其推薦，且多
    附有野口博士的照片加以區辨，加上日文漢字常與中文相通
    ，消費者得以圖文對照、辨識，並無使之聯想為日商公司之
    情事。
(五)為此起訴聲明請求：1.訴願決定及原處分均撤銷；2.被告應
    就聲請第097054129號之「船井生醫」商標註冊申請案為准
    予註冊之審定。
三、被告之答辯
(一)本件原告申請註冊之「船井生醫」與據以核駁「船井FUNAI
    」商標之中文相較，僅前者於「船井」後又附加「生醫」二
    字，且「生醫」業經原告聲明不專用，「船井」方為與他人
    商標相區辨時之主要部分；後者除中文「船井」外，另有外
    文「FUNAI 」，惟外文「FUNAI 」為「船井」之英譯，其中
    、外文均為「船井」，更加強「船井」為其主要識別部分，
    二商標均有引人注意之特取部分「船井」，一般消費者也以
    「船井」作為主要識別品牌，以具有普通知識經驗之消費者
    ，於購買時施以普通之注意，可能會產生其係出自同一來源
    系列商標之聯想，而有誤認之虞，應屬近似之商標。
(二)日商船井電機股份有限公司創立於西元1961年，專營映像機
    器、情報通信機器及電化機器之生產製造，早於民國77年起
    即陸續於我國取得註冊第421384號「船井」及418533、4189
    69 、422979 、424253、424488號「船井FUNAI 」等多件商
    標專用權，並經延展使用迄今，其所產製之電話機、印刷機
    、電腦、收銀機、影印機、電冰箱等商品，除印製大量商品
    型錄，並透過報紙、雜誌宣傳促銷或透過全球之經銷網，廣
    泛於世界各國行銷達數十年，並持續進口我國，其所生產標
    有「船井」或「船井FUNAI 」品牌之產品，在台灣產品市場
    上亦佔有一席之地，故綜合考量據以「船井及圖FUNAI 」商
    標，長期之使用、銷售區域非常廣泛等因素，在映像機器、
    情報通信機器及電化機器等產品方面，據以「船井及圖
    FUNAI 」商標已因其長期、廣泛及密集的使用，而使得該商
    標所表彰之品質與信譽，已廣為相關業者或消費者所普遍認
    知而為著名商標，其著名性先後經被告於民國92年2 月24日
    中台異字第910988號、95年3月29日中台異字第G00940322號
    、96年10月30日中台異字第G00960384 號商標異議審定書認
    定在案。
(三)因據以核駁商標係享有高知名度之著名商標，且該商標權人
    產製之商品涵蓋映像機器、情報通信機器等多樣化電化機器
    產品，故原告以含有「船井」之中文作為商標，指定使用於
    「電氣美容儀器、按摩器、減肥機、指壓器、帶式按摩器、
    皺紋消除器、人體用護膚器、皮膚吸油機、推脂減肥按摩機
    、腳底按摩器、電子按摩減肥器、電動按摩椅、美腰器、美
    腹器、健胸機、美膚機、按摩棒、氣血循環機、按摩用手套
    」等商品，其商品性質多與電氣、電子製品有關與據以商標
    使用於電化機器等產品，係屬性質相關聯之商品，且考量據
    駁商標權人長期以來多角化經營之情形，一般消費者極有可
    能誤認二商標之商品為同一來源，或者誤認二商標之使用人
    間存在關係企業、授權關係、加盟關係或其他類似關係，而
    產生混淆誤認情事。
(四)原告雖主張，為建立品牌及消費者認知，自95年起原告前手
    即以本件商標使用於其指定之按摩、減肥與美容之電氣儀器
    等商品上，並聘請明星代言，且透過網路、通路經銷商及報
    章、雜誌廣泛行銷，不致與據以商標產生混淆誤認，惟觀諸
    原告所檢送之資料，顯示其所載之商標或為「船井」或為「
    船井生醫（株）」均與圖形結合，與本件圖樣不盡相同，且
    以日文漢字標示之方式，確易使人聯想係源自日商公司；且
    不論由何人代言，主要所標榜的仍為「船井」品牌，予消費
    者之印象仍為「船井」，況原告所主張之代言及所檢附之報
    章、雜誌對本件商標並無著墨，消費者較熟悉之商標應為「
    船井」而非「船井生醫」，且原告亦未檢送任何有關僅有本
    件商標之具體廣告或行銷證明文件，難謂足以與據以核駁商
    標相區辨，而不致於產生混淆誤認之虞。原告又主張「船井
    」非獨創性之文字，其為習見之日本之姓氏與地名，外文「
    FUNAI 」則為「船井」之英譯，以中文「船井」、外文「
    FUNAI 」作為商標，其識別性低，故消費者並不會僅以「船
    井」或「船井FUNAI 」作為區辨之主要識別部分；況本件商
    標與據以核駁商標圖樣相較，本件商標尚有「生醫」而據以
    商標另具有外文「FUNAI 」可資區辨，應無致混淆誤認之虞
    等語。惟商標法第23條1 項第12款之適用係以商標近似及據
    爭商標是否著名二項要素，為判斷有無混淆誤認之虞作為是
    否得予註冊之判斷，尚不論「船井FUNAI 」之識別性是否為
    低，本件「船井生醫」商標既以「船井」作為其圖樣之一部
    分，自得據此作為與據以核駁商標圖樣比對是否構成近似。
    又「船井FUNAI 」商標既經商標權人使用於前述商品而具有
    相當之商譽，原告所銷售之產品，因其均含「船井」、消費
    者於接觸時難謂不會聯想到據以核駁商標而產生混淆誤認之
    虞。
(五)另原告稱據以核駁商標之著名性，其認定時間迄今早已超過
    5 年，並稱其著名性會隨時間經過而有所變動，迄今已非著
    名商標，惟據以核駁商標自民國77年起陸續於我國獲准註冊
    「船井及圖」等27件商標於多類商品，並經延展其商標權至
    今仍有效存續，其所銷售之商品跨越多種行業迄今已逾20年
    餘，況依現有註冊資料，以「船井」作為商標圖樣之一部分
    共計29件，其中27件均為據以商標權人所有，且據以核駁商
    標之「船井」尚未為第三人廣泛使用於不同之商品/ 服務，
    該商標排他使用之程度較高，復經其長期持續透過各種報章
    、雜誌、網路積極之宣傳推廣及行銷，其信譽於本件商標申
    請註冊日97年11月25日之前，已為國內相關業者及消費者所
    熟知而具知名度，堪認為相關消費者所共知之著名商標，況
    其著名性業經三度認定在案。且其最近認定其為著名商標之
    日期96年10月30日與本件申請日相較僅差1 年餘，迄今亦未
    達3 年，原告所言實不可採。且與本件商標案情類似之註冊
    第1063396 號「船井FUNAI 」商標，雖與本案均指定於第10
    類商品，惟嗣經據以核駁註冊商標權人以違反前述條款之規
    定提出異議，並於96年2 月1 日撤銷註冊確定，而註冊第00
    000000、00000000、00000000、0000000 號「船井FUNET 及
    圖」及第00000000「船井國際及圖」商標，其圖樣中因含有
    「船井」亦分別遭撤銷註冊確定，又較本案申請在先之第09
    2032162 號「船井」、097052457 號「船井日船」商標，分
    別為被告做成核駁第298995號及第318034號核駁審定書處分
    ，綜上所述，據以核駁商標之信譽迄今仍為相關事業或消費
    者所熟悉之著名商標，不因原告之主觀判斷，而可排除違反
    其違反商標法第23條第1 項第12款之規定，被告依法核駁其
    註冊之申請，並無不合，為此答辯聲明請求駁回原告之訴。
四、本院之判斷
(一)按商標相同或近似於他人著名商標或標章，有致相關公眾混
    淆誤認之虞，或有減損著名商標或標章之識別性或信譽之虞
    不得註冊。商標法第23條第1 項第12款本文定有明文。經查
    原告以「船井生醫」商標（聲明其圖樣中之「生醫」不在專
    用之列），指定使用於商標法施行細則第13條當時所定商品
    及服務分類表第10類之電氣美容儀器、按摩器、減肥機、指
    壓器、帶式按摩器、皺紋消除器、人體用護膚器、皮膚吸油
    機、推脂減肥按摩機、腳底按摩器、電子按摩減肥器、電動
    按摩椅、美腰器、美腹器、健胸機、美膚機、按摩棒、氣血
    循環機及按摩用手套等商品，向被告申請註冊。經被告審查
    ，認據以核駁商標為著名商標，系爭商標圖樣近似於據以核
    駁商標，且有致相關消費者混淆誤認之虞，違反商標法第23
    條第1 項第12款之規定，而為系爭商標應不准註冊之審定。
    原告不服，提起訴願，亦經訴願機關以相同理由駁回其訴願
    ，而兩造於本院審理時亦爭執本件有無商標法第23條第1 項
    第12款本文前段規定之適用，故本件爭點應為系爭商標與據
    以核駁商標是否構成相同或近似，據以核駁評定商標是否為
    著名商標，且二商標之使用是否會有致相關公眾混淆誤認，
    而有商標法第23條第1 項第12款規定不得註冊之事由。
(二)次按所謂商標構成相同或近似者，係指以具有普通知識經驗
    之一般商品購買人，於購買時施以普通所用之注意，就兩商
    標主要部分之外觀、觀念或讀音隔離觀察，有無引起混同誤
    認之虞以為斷。故兩商標在外觀、觀念或讀音上，其主要部
    分之文字、圖形或記號，有一近似，足以使一般相關消費者
    產生混淆誤認之虞者，即為近似之商標。而衡酌商標在外觀
    或觀念上有無混同誤認之虞，應本客觀事實判斷之，例如：
    (1) 以具有普通知識經驗之購買者，施以普通所用之注意為
    標準；(2) 商標之文字、圖形或記號，應異時異地隔離及通
    體觀察為標準；(3) 商標以文字、圖形或記號為聯合式者，
    應就其各部分觀察，以構成主要之部分為標準。故判斷兩商
    標是否近似，應就各商標在「外觀」、「觀念」、「讀音」
    上特別突出顯著，足以讓消費者對標誌整體形成核心印象之
    主要部分異時異地隔離個別觀察，以辨其是否足以引起混淆
    誤認之虞。經查本件系爭申請註冊「船井生醫」商標，係由
    單純中文「船井生醫」所構成，其中「生醫」為我國醫界人
    士對「生物醫學」之習見簡稱，一般消費者尚難以之作為區
    別商品來源之文字，並經原告聲明不專用，故系爭商標予人
    較為注意部分係「船井」部分。其與據以核駁諸商標，兩者
    均有予人寓目印象深刻之相同中文「船井」，且系爭商標與
    據以核駁商標之中文部分，係使用一般中文字體，未融入任
    何創意性或設計感，故於異時異地隔離觀察及交易連貫唱呼
    之際，在外觀及讀音上均極為相近，易使一般消費者產生同
    一系列商標之聯想，對一般消費者而言有致混淆誤認之虞，
    而據以核駁諸商標除上述中文部分外，尚有由英文「FUNAI
    」及一經過設計英文字母「F 」之圖樣所構成，惟觀諸據以
    核駁商標之英文「FUNAI 」部分，其係為「船井」之日文發
    音，而我國並非日語系之國家，且「船井」此日本姓氏對於
    一般消費者尚屬陌生，一般消費者應不致將其與中文「船井
    」連結，且於字體比例上，與中文部分相較，非常之小，故
    一般消費者於觀察據以核駁諸商標時，自會將觀察重點置於
    中文「船井」之部分，而忽略該英文之部分，另其圖樣之部
    分，雖為一經過設計之英文字母「F 」，惟其字樣並不明顯
    ，非經特別觀察，實難以辨別其代表英文字母「F 」，故一
    般消費者於觀察時，仍會以其中文部分作為辨識之重點，而
    忽略其外文及其字形之部分，故上述不同之部分，並無礙於
    兩造商標於外觀上仍屬近似。綜上所述，系爭商標與據以核
    駁商標讀音相同、外觀近似，觀念亦屬相同，對一般消費者
    而言當致造成混淆誤認之虞，故兩造商標應屬構成近似，且
    為近似程度相當高之商標。
(三)再按商標法第23條第1 項第12款規定所稱著名，係指有客觀
    證據足以認定該商標或標章已廣為相關事業或消費者所普遍
    認知者，商標法施行細則第16條定有明文。而著名商標之認
    定時點，商標法第23條第2 項明定以申請時為準，亦即據以
    核駁商標是否著名，應以系爭商標申請時點作為判斷基準。
    復按經濟部於96年11月9 日授權智慧財產局訂定發布之商標
    法第23條第1 項第12款著名商標保護審查基準，其中關於認
    定著名商標之參酌因素，認著名商標之認定應就個案情況，
    於商標成功執行其權利的紀錄，特別指曾經行政或司法機關
    認定為著名之情形中規定：「商標成功執行其權利的紀錄，
    例如曾經異議審定書、評定書、訴願決定書或法院判決書等
    認定為著名之情形。又考量此項因素時，需注意其成功執行
    其權利的時間點，因著名商標之著名性會隨時間之經過而有
    所變動，若其成功執行其權利的時間點，距離處分時過為久
    遠，例如曾經行政或司法機關認定為著名商標的時間點，距
    離處分時已超過3 年，此時，是否仍屬著名商標，就須參酌
    其他相關證據加以判斷。」（參見商標法第23條第1 項第12
    款著名商標保護審查基準2.1.2.1 第6 點之規定）。經查日
    商船井電機股份有限公司（下稱船井公司）創立於西元1961
    年，專營映像機器、情報通信機器及電化機器之生產製造，
    廣泛於世界各國行銷數十年，並於民國77年即陸續在我國取
    得「船井」及「船井FINAI 」多件商標專用權，經延展使用
    迄今，且印製商品型錄，並透過報紙雜誌廣告廣泛宣傳促銷
    ，已為我國相關業者或消費者所普遍認知之著名商標。此有
    被告於訴願階段補充答辯時所檢附中台異字第940322及9603
    84號商標異議審定書網路查詢資料、經濟部於訴願階段所檢
    附之94年10月11日經訴字第09406137400 號訴願決定書及臺
    北高等行政法院94年度訴字第3913號判決書附卷可稽（參見
    訴願卷第343 至366 頁），故據以核駁商標應屬著名商標。
    原告雖主張被告於訴願程序中以補充答辯書所檢附之中台異
    字第940322及960384號商標異議審定書，前者作成時間為95
    年3 月29日，距今已有4 年，而後者作成時間雖為96年10月
    份，且觀諸該審定書對於「船井及圖FUNAI 商標為著名商標
    」之認定理由，可知被告於作成該處分時，僅憑藉91至94年
    間之舊有資料為認定，未重新斟酌新事實、新證據，是該處
    分內容顯有違誤云云。惟查，系爭註冊商標之申請註冊日為
    97年11月25日，而被告最後認定據以核駁商標為著名商標之
    中台異字第G00000000 號審定，其做成日期為96年10月30日
    ，於時間上，距離系爭商標註冊原審定日期即98年11月12日
    ，為2 年又13日左右，並未超過3 年，依前開商標法第23條
    第1 項第12款著名商標保護審查基準2.1.2.1 第6 點之規定
    ，被告依該審定做為認定據以核駁商標為著名商標之證據，
    應無違誤。且觀諸該審定書認定據以核駁商標為著名商標之
    理由中，所引據之中台異字第G00000000 號審定書之做成日
    期為95年3 月29日，其距離中異字第G00000000 號審定之做
    成日期僅1 年7 個月，其時間上相距非遠，而於該次中台異
    字第G00000000 審定書中，除以被告曾經認定據以核駁商標
    為著名商標之審定書為認定依據外，尚依據船井電機股份有
    限公司所檢附之工商時報、朝日新聞、「JEIJournal of the
    Electronics Industry」等報章雜誌廣告、商品型錄等資料
    為認定，而因其與中台異字第G00000000 號審定做成之時間
    相距非遠，則中台異字第G00000000 號審定書引據前述中台
    異字第G00940322 號審定書做為認定據以核駁商標為著名商
    標之依據時，除將其作為商標成功執行其權利的紀錄外，亦
    有引用該審定書中所附之其他資料作為審定依據之意，而該
    等資料亦應屬新事實、新證據，尚不能謂該中台異字第G000
    00000 號審定書僅憑藉舊有資料逕為該次審定，原告此部份
    之主張仍無礙於據以核駁商標為著名商標之認定。
(四)系爭註冊商標指定使用於第10類之「電氣美容儀器、按摩器
    、減肥機、指壓器、帶式按摩器、皺紋消除器、人體用護膚
    器、皮膚吸油機、推脂減肥按摩機、腳底按摩器、電子按摩
    減肥器、電動按摩椅、美腰器、美腹器、健胸機、美膚機、
    按摩棒、氣血循環機及按摩用手套」等商品。與據以核駁諸
    商標著名於映像機器、情報通話機器及電化機器等商品相較
    ，系爭註冊商標所指定使用商品之型態，雖多為美容、塑身
    、按摩等電子製品，惟該等商品除前述之特性外，其皆係利
    用電子、電氣之原理以達到前述商品之特性，而據以核駁商
    標所指定使用之商品類別，亦皆係利用電子或電氣之原理所
    生產製造之電子化商品，其性質上應屬相關聯之商品，且觀
    諸據以核駁商標權人所指定使用商品之類別，其範圍觸及各
    電子化、電氣化商品之領域，應屬多角化之經營模式，一般
    消費者極有可能誤認二商標之商品為同一來源，或者誤認二
    商標之使用人間存在關係企業、授權關係、加盟關係或其他
    類似關係，而產生混淆誤認情事，則兩造商標所指定使用之
    服務間存在類似之關係。故應認系爭註冊商標與據以核駁異
    議商標係使用於同一或類似之商品或服務，而以其商標之近
    似程度，應有致其使用會造成相關消費者混淆誤認之虞。
(五)末按行政程序法第6 條規定，行政行為，非有正當理由，不
    得為差別待遇。即所謂行政自我拘束原則，該原則要求行政
    機關對於事物本質上相同之事件為相同之處理，以維持人民
    對行政行為一貫性之信賴。又按法規授與行政裁量權時，行
    政具有決定餘地，並可自行設定行使之標準，行政機關於此
    權限內訂頒一致性行政規則之裁量基準，原則上雖僅在行政
    內部生效，然基於憲法平等原則仍產生行政自我拘束之對外
    效力，除非有特殊之例外情形而應特別處理，否則行政機關
    應一體援用，始符合憲法及行政法上之平等原則。被告於93
    年5 月1 日即訂有「著名商標或標章認定要點」，96年11月
    9 日並訂定發布現行之商標法第23條第1 項第12款著名商標
    保護審查基準，其中均有關於參酌商標成功執行其權利之紀
    錄，特別指經曾經行政或司法機關認定為著名之情形。被告
    亦已經分別於95年11月16日、96年2 月1 日、97年3 月16日
    （以系爭商標審定日即98年11月12日起算三年內）以違反商
    標法第23條第12款之相同理由撤銷以「船井」為中文圖樣特
    取部分之商標註冊（見本院卷被告答辯狀所附布林檢索註記
    詳表第8 至9 頁），是被告基於行政自我拘束原則，以相同
    理由駁回系爭商標之註冊，於法並無違誤。原告雖以網路檢
    索資料主張據以核駁商標已非著名商標，以及系爭商標已與
    該商標併存3 、4 年等語，然據以核駁商標所指定使用之商
    品類別，本即非以網路為其主要通路，且二商標縱有併存事
    實，亦不代表消費者不會混淆誤認，原告所提證據，尚非特
    殊之例外情形，而應由被告為特別之處理，故被告所為一體
    適用之審定，符合憲法及行政法上之平等原則，原告之主張
    ，並不可採。
五、綜上所述，系爭商標因有商標法第23條第1 項第12款規定之
    情形，而不應准予註冊。從而，被告所為系爭商標不得註冊
    ，應予核駁之審定，依法自無不合，訴願決定予以維持，亦
    無違誤。原告徒執前詞，訴請撤銷原處分及訴願決定，為無
    理由，應予駁回。
六、兩造事證已明，兩造其餘主張答辯，已與本院判決結果無涉
    ，爰毋庸一一論列，併此敘明。
據上論結，本件原告之訴為無理由，爰依智慧財產案件審理法第
1條、行政訴訟法第98條第1 項前段，判決如主文。
中    華    民    國    99    年    12    月   16     日
                    智慧財產法院第二庭
                          審判長法  官  蔡惠如
                                法  官  曾啟謀
                                法  官  熊誦梅
以上正本係照原本作成。
如不服本判決，應於送達後20日內向本院提出上訴狀並表明上訴
理由，如於本判決宣示後送達前提起上訴者，應於判決送達後20
日內補提上訴理由書（須按他造人數附繕本）。
中    華    民    國    99    年    12    月   16     日
                                書記官  陳士軒


司法院資訊處製作；財團法人民間司法改革基金會備份。
